【裁判字號】    99,交聲,201
【裁判日期】    990517
【裁判案由】    聲明異議
【裁判全文】
臺灣嘉義地方法院交通事件裁定         99年度交聲字第201號
原處分機關  交通部公路總局嘉義區監理所嘉義市監理站
異  議  人
即受處分人  丙○○
上列受處分人因違反道路交通管理處罰條例案件，對於交通部公
路總局嘉義區監理所嘉義市監理站民國99年4 月1 日所為之處分
（案號：嘉監義裁字第裁76－Z00000000 號）聲明異議，本院裁
定如下：
    主  文
原處分撤銷。
丙○○汽車駕駛人，駕駛汽車行駛於高速公路，未依規定行駛車
道，處罰鍰新臺幣肆仟元，並記違規點數壹點。
    理  由
一、原處分意旨略以：異議人即受處分人丙○○（下稱異議人）
    駕駛車牌號碼928-SB號自用大貨車，於民國99年1 月21日10
    時22分許，在國道一號北上30至29.4公里處，為警舉發「於
    同向四車道，大型車行駛中內車道」之違規。異議人到案陳
    述，經向原舉發機關即內政部警政署國道公路警察局第一警
    察隊查證違規屬實，原處分機關遂於99年4 月1 日作成嘉監
    義裁字第裁76-Z00000000號裁決書（下稱原處分），以異議
    人有「行駛高速公路未依規定行駛車道者- 大型車違規行駛
    內側以外車道」之違規事實，而依道路交通管理處罰條例第
    33條第1 項第3 款之規定，裁處異議人罰鍰新台幣（下同）
    4 千元等語。
二、聲明異議意旨略以：異議人駕駛上開自用大貨車行經中山高
    北上31公里前匝道尚未匯入處，因超越慢速車輛，行駛於三
    車道之中線車道，依高速公路及快速公路交通管制規則第8
    條第1 項第2 款之規定，擁有合法之路權，當時車多擁擠，
    並且由匝道匯入之車輛頗多，大型車在時速100 公里之情況
    下，需有超過160 公尺之前後車安全距離，方得變換車道，
    異議人超車後因未有行車安全距離，無法立刻變換車道，駛
    回外線車道，而原行駛之中線車道，在北上入口匝道匯入後
    ，驟然變成四車道之中內車道，致使異議人遭認定為違規，
    員警顯然未考量異議人實際行車狀況。為此，爰依法聲明異
    議，請求撤銷罰單云云。
三、按汽車行駛高速公路及快速公路，大型車應行駛於外側車道
    ，並得暫時利用緊臨外側車道之車道超越前車；又大型車在
    同向三車道以上之道路，除準備左轉彎外，不得在內側車道
    行駛；高速公路及快速公路交通管制規則第8 條第1 項第2
    款、道路交通安全規則第98條第1 項第2 款分別定有明文。
    復按汽車行駛於高速公路、快速公路或設站管制之道路，不
    遵使用限制，禁止行車管制及管理事項之管制規則，而有未
    依規定行駛車道之行為者，處汽車駕駛人3 千元以上6 千元
    以下罰鍰；汽車駕駛人有第33條第1 項情形者，汽車駕駛人
    除依原條款處罰鍰外，並予記違規點數1 點；道路交通管理
    處罰條例第33條第1 項第3 款、第63條第1 項第1 款分別定
    有明文。另依違反道路交通管理事件統一裁罰基準及處理細
    則第2 條第2 項之違反道路交通管理事件統一裁罰基準表規
    定，違反道路交通管理處罰條例第33條第1 項第3 款行駛高
    、快速公路未依規定行駛車道－大型車違規行駛內側車道以
    外之車道，期限內到案聽候裁決者，處4 千元罰鍰。
四、經查：
(一)異議人駕駛車牌號碼928-SB號自用大貨車，於99年1月21日
    日10時22分許，在國道一號北上30至29.4公里處，因「於同
    向四車道，大型車行駛中內車道」之違規，經內政部警政署
    國道公路警察局第一警察隊（下稱舉發機關）員警依道路交
    通管理處罰條例第33條第1 項第3 款規定攔停舉發，指定之
    應到案日期為99年2 月5 日，異議人於99年1 月26日到案陳
    述，經原處分機關向舉發機關函詢，舉發機關仍認確有前揭
    違規行為，原處分機關乃於99年4 月1 日作成原處分，裁處
    異議人罰鍰4 千元等情，有內政部警政署國道公路警察局公
    警局交字第Z00000000 號舉發違反道路交通管理事件通知單
    、違反道路交通管理事件陳述單、內政部警政署國道公路警
    察局第一警察隊99年3 月29日公警一交字第0990170409號函
    及原處分書在卷可稽。
(二)異議人雖不否認其曾於上開時、地駕駛前揭自用大貨車行駛
    於國道一號高速公路北上中內車道，惟矢口否認有何違反道
    路交通管理處罰條例第33條第1 項第3 款之違規事實，並以
    上情置辯。惟舉發本件交通違規之員警乙○○於本院調查時
    具結證稱：99年1 月21日上午，伊係與甲○○共同執勤，並
    將警車停在國道一號北上30公里處之避車彎，在該處查看有
    無大貨車行駛內側車道及中內車道，因該處是四線道，依規
    定大貨車不能行駛內側及中內車道，當時看到異議人駕駛車
    牌號碼928-SB自用大貨車行駛在中內車道，就攔停並由甲○
    ○做開單舉發的動作，舉發單上記載異議人這部自用大貨車
    行駛中內車道的距離是國道一號北上30公里到29.4公里，實
    際上異議人之自用大貨車應該是在更早處就已經行駛在中內
    車道，但是舉發單是以警車停放開始跟隨異議人車輛之地點
    即30公里處來做標準，當時車流正常，異議人所提及之匝道
    為國道一號北上31.7公里，從匝道即31.7公里到警方看到異
    議人車輛處，異議人已行駛超過1 公里，當時異議人之車速
    很快，維持在時速90公里以上，且依其當日所見，並沒有因
    為車輛擁擠導致異議人無法變換車道回到外線車道之情形，
    警車從30公里跟著異議人之車輛行駛到29.4公里處，異議人
    都是行駛在中內車道，當時車流正常，依照規定大貨車只能
    利用緊鄰外側車道的車道超越前車，超車完之後就要駛回外
    側車道，直到警方攔停之28.5公里處，異議人始切換到中外
    車道，但是當時是因為警方已經開始鳴警報器攔停異議人等
    語明確（見本院卷第21至25頁）。核與員警甲○○於本院調
    查時具結證述：當時警車停在國道一號北上30公里處之避車
    彎，伊看見車號928-SB於同向四車道行駛中內車道，就由避
    車彎切出，由路肩加速之後跟上該車，看到該車在北向29.4
    公里處才由中內車道切到中外車道，後來警方在北向28.5公
    里處攔停該車在路肩，當時異議人之車速達到時速90公里以
    上，所以車流量是正常的，國道一號公路從北向五股入口進
    來，路標是31.7公里，到達上述避車彎30公里處，異議人已
    經有1.7 公里的距離足夠讓他切換到中外車道或外側車道等
    語（見本院卷第25至27頁）相符。並有證人乙○○、甲○○
    提出之現場照片、違規示意圖在卷可佐（見本院卷第31至36
    頁），綜上堪認異議人確有原處分所載「行駛高速公路未依
    規定行駛車道- 大型車違規行駛內側以外車道」之違規事實
    甚明。
(三)異議人雖辯稱其係因當時車多擁擠，無法立刻變換車道，且
    需有超過160 公尺之安全車距始能變換車道，為顧及行車安
    全而未切換至外線車道云云。惟依異議人所述，其當時之車
    速約為時速100 公里（見本院卷第28頁），則其辯稱當時車
    多擁擠致無法變換車道，即有矛盾；且異議人自承其係在國
    道一號北上31.7公里匝道處即已因超越慢速車輛而行駛於中
    線車道（見本院卷第27至28頁），嗣因該處由三線道變為四
    線道，而行駛於中內車道，則由31.7公里處至員警發現異議
    人違規之30公里處，已有長達1.7 公里之距離，衡情異議人
    應有足夠之反應時間及緩衝距離可變換至合法之外側車道行
    駛，且倘異議人在變換車道前，先以方向燈警示中外車道之
    前、後車輛，當不致毫無偏右駛入中外車道乃至外側車道之
    機會，是其上開所辯顯無足採。
五、綜上所述，原處分機關認異議人有上開違規事實，而依前引
    規定，裁處受處分人罰鍰4 千元，並無不當。惟原處分機關
    漏未依道路交通管理處罰條例第63條第1 項第1 款之規定記
    違規點數1 點，於法尚有未合。本件異議雖無理由，惟原處
    分既有前揭違法之處，自應由本院予以撤銷，並依首揭規定
    諭知異議人處罰鍰4 千元，並記違規點數1 點。
六、依道路交通管理處罰條例第87條第2 項、道路交通案件處理
    辦法第20條，裁定如主文。
中    華    民    國    99    年    5     月    17    日
                        交通法庭  法  官  陳 蒨 儀
上列正本證明與原本無異。
如不服本裁定，應於裁定送達後5日內向本院提出抗告狀（應附
繕本）。
中    華    民    國    99    年    5     月    17    日
                                  書記官  楊 國 色

司法院資訊處製作；財團法人民間司法改革基金會備份。
